【裁判字號】    92,重訴,809
【裁判日期】    921209
【裁判案由】    清償借款
【裁判全文】
臺灣臺中地方法院民事判決      九十二年度重訴字第八０九號
    原      告  彰化縣員林鎮農會
    法定代理人  甲○○
    訴訟代理人  丙○○
    被      告  乙○○
右當事人間請求清償借款事件，於中華民國九十二年十一月二十五日言詞辯論終結，
本院判決如左：
    主      文
被告於其所繼承黃有丁之遺產範圍內，應給付原告新台幣壹仟萬元，及自民國九十一
年六月三十日起，至清償日止，按年息百分之八點０五計算之利息，並自民國九十一
年八月一日起，至清償日止，其逾期在六個月以內者，按上開利率百分之十，超過六
個月以上者，按上開利率百分之二十計算之違約金。
訴訟費用由被告負擔。
本判決於原告以新台幣參佰參拾肆萬元為被告供擔保後，得為假執行，被告如於假執
行程序實施前，以新台幣壹仟萬元為原告預供擔保，得免為假執行。
    事      實
甲、原告方面：
壹、聲明：除假執行擔保金額外，如主文所示。
貳、陳述：被告為已故訴外人黃有丁之女，黃有丁於民國（下同）九十一年十二月二
    十五日死亡後，由被告限定繼承其權利義務，按黃有丁生前於八十九年三月三十
    一日，為訴外人黃順榮之連帶保證人，向原告借款新台幣（下同）壹仟萬元，並
    提供不動產，設定抵押權予原告，而上開債款之清償期為九十二年三月三十一日
    ，利息依年息百分之八點０五計算，並約定如有一期未付視為全部到期，且如有
    違約，其違約金自逾期日起算，如逾期清償在六個月以內者，按上開利率百分之
    十，超過六個月者，按上開利率百分之二十計付違約金。惟黃順榮上開借款自九
    十一年六月三十日起，即未依約清償，黃有丁本應負連帶給付之責任，今被告為
    黃有丁之限定繼承人，依法繼承上開連帶保證債務，自應對黃順榮之借款債務負
    連帶清償責任，然被告未依約履行，屆期未為清償，並經原告催討，均置之不理
    ，尚有如主文所示之本金、利息、違約金未付，為此提起本件訴訟，請求被告給
    付如主文所示
參、證據：提出借據一份、他項權利證明書、抵押權設定契約書、土地登記謄本各一
    戶籍謄本一份、台灣彰化地方法院函二份、繼承系統表一份、遺產清冊一份為證
    。
乙、被告方面：
壹、聲明：駁回原告之訴及假執行之聲請。如受不利益之判決，願供擔保請准宣告免
    為假執行。
貳、陳述：被告確為黃有丁之限定繼承人，對原告所提出之借據等物，不爭執，被告
    是在黃有丁去世前幾日，方知悉本件借款之情事，黃有丁有欠款，被告自應於限
    定繼承之財產中清償之。
    理      由
一、本件原告主張前述被告之被繼承人即已故訴外人黃有丁，生前擔任訴外人黃順榮
    之連帶保證人，向原告借款成立消費借貸契約，惟屆期未為清償，而黃有丁死亡
    後，由被告為限定繼承之事實，有原告所提出之借據一份、他項權利證明書、抵
    押權設定契約書、土地登記謄本各一戶籍謄本一份、台灣彰化地方法院函二份、
    繼承系統表一份、遺產清冊一份在可參，且被告到庭亦未為爭執，是本件原告主
    張之事實，自堪信為真實。
二、按借用人應於約定期限內，返還與其所借用物種類、品質、數量相同之物。連帶
    債務之債權人，得對債務人中之一人或數人或全體，同時或先後請求全部或一部
    之給付，民法第四百七十八條前段、第二百七十三條第一項分別定有明文。又繼
    承人自繼承開始時，除本法另有規定外，承受被繼承人財產上之一切權利義務；
    繼承人對於被繼承人之債務負連帶責任；繼承人得限定以因繼承所得之遺產償還
    被繼承人之債務。民法第一千一百四十八條前段、第一千一百五十三條第一項、
    第一千一百五十四條第一項，亦分別定有明文。本件被告之被繼承人黃有丁擔任
    黃順榮之連帶保證人向原告借款未還，已如前述，是被告為黃有丁之限定繼承人
    就上開借款債務，應於所繼承之遺產範圍內，對原告負清償責任。從而，原告依
    繼承法則、消費借貸契約之借用物返還請求權之法律關係，請求被告於其所繼承
    黃有丁之遺產範圍內，應給付原告一千萬元及自九十一年六月三十日起，至清償
    日止，按年息百分之八點０五計算之利息，並自九十一年八月一日起，至清償日
    止，其逾期在六個月內者，按上開利率百分之十，超過六個月以上者，按上開利
    率百分之二十計算之違約金，為有理由，應予准許。
三、本件兩造均陳明願供擔保以代釋明，請求准為假執行及免為假執行之宣告，經核
    無不符，爰均酌定相當擔保金額，併宣告之。
四、據上論結，原告之訴為有理由，依民事訴訟法第七十八條、第三百九十條第二項
    、第三百九十二條第二項、第三項判決如主文。
中      華      民      國        九十二    年      十二    月    九    日
                                  臺灣臺中地方法院民事第三庭
~B法      官  王金洲
右為正本，係照原本作成。
如對本判決上訴，須於判決送達後廿日內向本院提出上訴狀（須附繕本）。
中      華      民      國        九十二    年      十二    月    九    日
~B法院書記官


司法院資訊處製作；財團法人民間司法改革基金會備份。
